臺灣高等法院臺中分院刑事判決　　　　　　　　　九十三年度上訴字第一二七九號
　　上　訴　人
　　即　被　告　乙○○
　　指定辯護人　本院公設辯護人　己○○
右上訴人因傷害致死案件，不服臺灣彰化地方法院九十三年度訴字第三三七號中華民
國九十三年六月三十日第一審判決（起訴案號：臺灣彰化地方法院檢察署九十三年度
偵字第一二三九、二一二一號），提起上訴，本院判決如左：
    主      文
原判決撤銷。
乙○○傷害人之身體，因而致人於死，處有期徒刑柒年肆月。
    事      實
一、乙○○與許介忠二人前於民國（下同）九十二年十一月間，在彰化縣埔心鄉○○
    村○○路土地公廟前因飲酒發生糾紛而生有嫌隙。嗣於九十三年一月十八日十五
    時許，乙○○至楊新出位於彰化縣埔心鄉○○村○○路二四七巷三號之住處拜訪
    時，於客廳內巧遇許介忠亦在該處與楊新出、吳新泉飲酒，許介忠見乙○○進門
    ，即出言不遜，並自乙○○之身後以手拉扯乙○○之外套衣領，欲拉至屋外加以
    毆打，乙○○掙脫之際與許介忠拉扯起衝突，心生惱怒，竟基於傷害人身體之犯
    意，客觀上一般人能預見持木質菸灰缸毆擊他人頭部有致該他人死亡之可能，然
    乙○○仍隨手持取置於該處客廳桌上之木質菸灰缸，回身朝許介忠之頭部毆打二
    下，致許介忠頭部受有頂骨部六公分創緣不規則裂傷乙處，及左頂骨部六乘四公
    分瘀血之傷害，當場流血不止；乙○○見狀即騎駛機車離去，經在場之楊新出等
    人報警處理，並將許介忠送醫急救，延至同年月二十一日十四時四十分許，許介
    忠仍因頭部外傷致硬腦膜下出血傷重不治死亡。
二、案經許介忠之子女戊○○、丙○○及其兄丁○○訴由彰化縣警察局溪湖分局報告
    及臺灣彰化地方法院檢察署檢察官偵查起訴。
    理      由
一、訊據上訴人即被告乙○○（下稱被告）對於右揭持木質菸灰缸擊打被害人許介忠
    頭部，許介忠因傷死亡之事實坦認不諱，僅辯稱：伊之所以毆擊許介忠，係因遭
    許介忠拉住脖子，伊快要沒有呼吸才如此做，係出於自衛；又許介忠心臟及肝臟
    都不好，雖伊有打許介忠，但未何會拖延三天才死亡云云。經查：(一)、被告迭於
    警訊、偵查及原審對於毆傷被害人許介忠致死亦自白不諱，核與在場證人楊新出
    、邱麗容、吳新泉三人於警訊、偵查中證述之情節相符（見相驗卷第十七至二十
    三頁；偵字第二一二一號偵查卷第三十五頁反面至三十七頁），並經告訴人丁○
    ○於警訊、偵查、原審及本院指述甚詳。依證人邱麗容於警訊中證稱：「．．．
    過了一會兒，乙○○也到我家，許介忠就問乙○○：『你那天跟我嗆聲，嗆什麼
    』，許介忠就站起來走到乙○○身邊，並拉起他的衣領後再說：『到外面去打架
    』，兩人就發生衝突打架．．．乙○○持我家的煙灰缸傷許介忠．．．許介忠被
    打後就倒下了，乙○○就逃離我家了」等語（見偵字第一二三九號偵查卷第二十
    二頁反面），證人楊新出於偵查中亦證稱：「我在看電視，結果看到吵架時，乙
    ○○已經拿煙灰缸朝許介忠頭上打，去連打兩下，我要制止已經來不及」等語（
    見偵字第二一二一號偵查卷第三十七頁），可見被告持木質菸灰缸擊被害人許介
    忠之際，二人相互衝突打架，即於相互侵害行為之時，此與主張刑法第二十三條
    規定之正當防衛，限於單方之被侵害行為之要件有間，被告於本院辯解其係出於
    正當防衛委無可採。(二)、此外，並有現場照片六幀、卷附秀傳紀念醫院診斷證明
    書可稽（見相驗卷第二十八至三十頁、第三十二之一頁），被告持以毆打被害人
    頭部之煙灰缸一個、擦拭血跡之衛生紙一包、擦拭血跡之衣服、褲子各一件、被
    害人許介忠穿著之衣服二件扣案可稽。而被害人許介忠確因被告以鈍器毆打，致
    其頭部外傷致硬腦膜下出血死亡，亦經臺灣彰化地方法院檢察署檢察官督同檢驗
    員、法醫進行相驗、解剖並鑑定死因屬實，製有相驗筆錄、解剖筆錄、相驗屍體
    證明書、鑑定結果報告書及中山醫學大學附設醫院病理科解剖鑑定報告書一份（
    下稱解剖鑑定報告書）在卷可憑，經核被害人之傷勢應符合菸灰缸之毆擊，被害
    人之死亡與被告之傷害行為有相當因果關係。依解剖鑑定報告書記載：「．．．
    二解剖內部檢查：．．．(九)心臟：重４００公克，瓣膜正常，冠狀動脈無阻塞。
    ．．．(十五)肝臟：重１９５０公克，腫大，肝硬化。．．．三病理切片顯微鏡檢查
    ：．．．(二)心臟：無特殊發現。．．．(四)肝臟：脂肪性肝硬化。．．．五結論．
    ．．(二)死因分析：．．．3.現場遺留的煙灰缸（有重量感），可能造成的傷害（
    凸出邊緣或底部），比對死者頭部傷並不矛盾，同時死者罹患肝硬化（慢性疾病
    與外傷無關）較易出血。六死亡原因及方式判斷：(一)死亡原因：1.甲：硬腦膜下
    出血。乙：頭部外傷。丙：鈍器打擊。(二)死亡方式：他為。」（見偵字第二一二
    一號偵查卷第七至九頁），被害人許介忠並無心臟疾病，其罹患之肝硬化疾病雖
    較易出血，但與其死亡原因無關。(三)、被告隨手拿取置於楊新出住處客廳之菸灰
    缸敲擊被害人，被害人鬆手後，被告即為罷手離去之事實以觀，應可認定被告係
    在原無預謀之情形下，臨時萌生傷害之犯意而無致被害人於死之意圖，否則當可
    事前備妥對人體更具殺傷力之物品攻擊。綜上所述，被告犯罪事證明確，其所否
    認與辯解無非卸責飾詞，委無可採，應依法論科。
二、核被告所為，係犯刑法第二百七十七條第二項前段之傷害致死罪。依一般人之客
    觀狀態，被告可預見持木質菸灰缸毆擊被害人許介忠頭部，可能造成被害人死亡
    ，仍基於傷害之故意為之，致發生被害人許介忠死亡之結果，對此應負傷害致死
    之加重結果犯刑責，辯護人部分辯護意旨認為被告應負刑法第二百七十六條第一
    項之過失致死刑責，容有誤會。原判決認被告罪證明確而予科刑，固非無見，惟
    查：原判決認定被告應負傷害致人於死之刑責，然而就被告能預見其故意傷害行
    為，可能造成被害人死亡之結果之構成要件未於事實欄具體記載，又未於理由欄
    敘明其依據之理由，尚有未洽；又原判決未及斟酌被告於九十三年六月二十五日
    已經與被害人家屬達成民事和解，賠償新台幣一百七十二萬元，履行完畢，有卷
    附彰化縣埔心鄉調解委員會調解書影本可按（見本院卷第三十六頁），並經被害
    人家屬丁○○到庭陳明屬實（見本院卷第三十三頁），而科處被告有期徒刑八年
    六月之刑，尚嫌過重而有未合。被告上訴意旨亦指摘原判決量刑過重，為有理由
    ，原判決既有上述可議之處，自無可維持，應由本院將原判決撤銷改判。爰審酌
    被告犯罪之動機、目的、手段、所生之危害，事後已經與被害人家屬達成和解，
    及犯罪後態度頗佳等一切情狀，量處如主文第二項所示之刑。至於扣案之煙灰缸
    一個，係置於證人楊新出之客廳內，並非被告所有；擦拭血跡之衛生紙一包、擦
    拭血跡之衣服、褲子各一件、被害人許介忠穿著之衣服二件，均非違禁物，爰均
    不予宣告沒收。
據上論斷，應依刑事訴訟法第三百六十九條第一項前段、第三百六十四條、第二百九
十九條第一項前段，刑法第二百七十七條第二項前段，判決如主文。
本案經檢察官甲○○到庭執行職務。
中      華      民      國　    九十三     年    十一     月     三 　　日
                                臺灣高等法院臺中分院刑事第七庭
                                      審判長法  官　江　錫　麟
                                            法　官　廖　柏　基
                                            法　官  胡　忠　文
右正本證明與原本無異。
如不服本判決應於收受送達後十日內向本院提出上訴書狀，其未敘述上訴之理由者並
得於提起上訴後十日內向本院補提理由書（均須按他造當事人之人數附繕本）。
                                            書記官  魏  維  廷
中      華      民      國　    九十三     年    十一     月     三 　　日
附錄本案論罪科刑法條：
刑法第二百七十七條：
  傷害人之身體或健康者，處三年以下有期徒刑，拘役或一千元以下罰金。
  犯前項之罪，因而致人於死者，處無期徒刑或七年以上有期徒刑，致重傷者，處三
  年以上，十年以下有期徒刑。
                                                                        Ｒ
